臺灣新竹地方法院民事簡易判決
111年度竹北簡字第13號
原      告  胡巧麗  
法定代理人  田明港  
            胡秋英  
被      告  呂文傑  

訴訟代理人  蘇思鴻律師(法扶律師)
上列當事人間請求損害賠償事件，本院於民國111年3月8日言詞
辯論終結，判決如下：
    主  文
被告應給付原告新臺幣貳拾柒萬肆仟陸佰零貳元，及自民國一一
○年十月十六日起至清償日止，按週年利率百分之五計算之利息
。
原告其餘之訴駁回。
訴訟費用由兩造各負擔二分之一。
本判決第一項得假執行。被告如以新臺幣貳拾柒萬肆仟陸佰零貳
元為原告預供擔保，得免為假執行。
原告其餘假執行之聲請駁回。
    事實及理由
一、原告主張：被告前於民國108年10月1日21時10分許，騎乘車
    牌號碼000-0000號普通重型機車，沿新竹縣竹北市興隆路五
    段人行道由西往東方向行駛，行至東興路二段2巷與隘口老
    街口，本應注意由路外起駛前應顯示方向燈，注意前後左右
    有無障礙或車輛行人，並應讓行進中之車輛行優先通行，竟
    未充分注意前方直行行駛中之車輛並讓其先行，即貿然由路
    邊起駛跨入車道，適原告搭乘訴外人田馥華騎乘之車牌號碼
    000-000號普通重型機車（下稱系爭機車）沿隘口老街由北
    往南亦行至該處，兩車因而發生碰撞，致原告受有右邊鎖骨
    斷裂、左邊手腕骨頭斷裂等傷害（下稱系爭傷害）。被告上
    開行為構成侵權行為，應就原告所受損害負賠償責任：⒈醫
    療費用：如附表編號1至編號9原告請求欄所示，共新臺幣（
    下同）148,899元；⒉醫療必要用品費用：如附表編號10至編
    號12原告請求欄所示，共3,616元；⒊看護費用：原告住院期
    間（108年10月1日至同年10月9日共9天）因實施手術而無法
    自理生活，另醫囑出院需休養3個月併專人照顧1個月（30天
    ），此專人照顧部分雖係由家人看護，但仍得請求看護費用
    ，以每日2,200元計算，合計為85,800元；⒋精神慰撫金30萬
    元；⒌原告因本件車禍所受損害數額合計為538,315元。爰依
    民法第184條、第191條之2、第193條及第195條規定，訴請
    求被告賠償原告之損害等語。並聲明：被告應給付原告538,
    315元，及自起訴狀繕本送達時起至清償日止，按週年利率5
    %計算之利息；願供擔保請准宣告假執行。
二、被告則以：未見原告提出附表編號4即108年11月19日門診費
    300元之相關證明；又為何未入住健保病房而需給付病房費
    自付金額，以及看護費用每日2,200元之依據為何？再原告
    請求之慰撫金額亦屬過高等語，資為抗辯。並聲明：原告之
    訴駁回；如受不利之判決，願供擔保請准宣告免為假執行。
三、得心證之理由：
　㈠按因故意或過失，不法侵害他人之權利者，負損害賠償責任
    ；又汽車、機車或其他非依軌道行駛之動力車輛，在使用中
    加損害於他人者，駕駛人應賠償因此所生之損害，民法第18
    4條第1項前段、第191條之2前段定有明文。原告主張被告於
    上開時、地，騎乘前揭機車疏未充分注意前方直行行駛中之
    車輛並讓其先行，即貿然由路邊起駛跨入車道，而與訴外人
    田馥華所騎系爭機車發生碰撞，致乘坐系爭機車後座之原告
    受有系爭傷害之事實，業據其提出東元醫療社團法人東元綜
    合醫院（下稱東元醫院）診斷證明書、醫療費用收據在卷為
    證，且本件車禍之肇事責任，依交通部公路總局新竹區監理
    所竹苗區車輛行車事故鑑定會竹苗區0000000案鑑定意見，
    認定被告為肇事原因，為兩造所不爭執，而訴外人田馥華告
    訴被告過失傷害之刑事案件，亦經本院109年度原交簡字第8
    3號刑事簡易判決處有期徒刑3月，得易科罰金及緩刑4年確
    定在案，有該刑事簡易判決書及臺灣新竹地方檢察署檢察官
    聲請簡易判決處刑書附卷可稽，堪信原告上開主張為真實。
    復因被告之過失行為與原告所受系爭傷害之結果間，顯具有
    相當之因果關係，準此，原告依前開規定，請求被告負損害
    賠償責任，洵屬有據。
　㈡次按不法侵害他人之身體或健康者，對於被害人因此喪失或
    減少勞動能力或增加生活上之需要時，應負損害賠償責任；
    不法侵害他人之身體、健康、名譽、自由、信用、隱私、貞
    操，或不法侵害其他人格法益而情節重大者，被害人雖非財
    產上之損害，亦得請求賠償相當之金額；不法毀損他人之物
    者，被害人得請求賠償其物因毀損所減少之價額，民法第19
    3條第1項、第195條第1項前段、第196條分別定有明文。查
    被告不法侵害原告身體、健康而應對原告負侵權行為之損害
    賠償責任，業經認定於前，茲就原告得請求賠償之金額，分
    述如下：
　⒈醫療費用：
　　原告主張其因本件車禍受有系爭傷害，並支出如附表編號1
    至編號9原告請求欄所示之醫療費用等情，業據提出前揭診
    斷證明書暨醫療費用收據為證。經查，原告自本件車禍發生
    時之108年10月1日至東元醫院急診，至109年2月14日為止，
    在該院之醫療費用金額共計141,216元，有東元醫院111年1
    月20日東秘總字第1110000072號函文附卷可憑，嗣於109年5
    月28日及109年6月5日因鋼板拔除手術住院及門診治療，再
    於東元醫院支出醫療費用7,830元及440元，亦有醫療費用收
    據為證，故原告因本件車禍而增加生活上支出之醫療費用為
    149,486元。然觀諸東元醫院醫療費用收據，原告於108年10
    月1日至108年10月9日、109年5月25日至109年5月28日之住
    院期間，分別支付病房自付費用12,000元及4,500元，而本
    院考量病房費用是否必要，應以病患受傷程度暨醫療實際需
    求、住院期間長短、醫院容納空間限制等諸般因素綜觀考量
    ，尚非以全民健保是否全額給付作為衡量之唯一依據，復審
    酌原告住院治療之目的在於接受醫院必要之治療，以回復身
    體健康，其所受治療亦不因有無使用自付額之病房而有差別
    ，原告亦未舉證證明其傷勢有何使用自付額病房之特殊需求
    ，故難認上開病房之自付額12,000元及4,500元係屬增加生
    活上需要之必要支出，應不得請求被告賠償。是以，原告得
    請求被告賠償之醫療費用應為132,986元（計算式：149,486
    －12,000－4,500＝132,986元），逾此部分之請求，難認可採
    。
　⒉醫療用品費用：
　　原告主張因系爭傷害而有購買如附表編號10至編號12之醫療
    用品必要，因此增加生活上之需要3,616元等語，業據其提
    出購買發票為證，且依一般人之生活經驗，該人工皮及手腕
    夾板物品確實有助於原告所受系爭傷害之復原，核屬必要，
    故原告請求被告賠償上開醫療用品費用3,616元之支出，應
    為有據，可以准許。
　⒊看護費用：　
　　按親屬間之看護，縱因出於親情而未支付該費用，然其所付
    出之勞力，顯非不能以金錢為評價，此種基於身分關係之恩
    惠，自不能加惠於加害人，而應比照一般看護情形，認被害
    人受有相當看護費之損害，命加害人賠償，始符民法第193
    條第1項所定增加生活上需要之意旨，有最高法院89年度台
    上字第1749號裁判意旨可參，是原告倘因本件車禍所受之系
    爭傷害而有受專人照護之必要，請求被告賠償因此增加之看
    護費用支出，即屬有據。原告主張其因受系爭傷害，於復位
    併鋼板內固定手術後住院9日及其後1個月期間有專人照顧之
    必要，以全日看護費用每日2,200元計，所需看護費用為85,
    800元等語。經查，原告於108年10月1日急診入院，翌日行
    左側橈骨開放性骨折復位併鋼板內固定手術及右側鎖骨開放
    性骨折復位併鋼板內固定手術，108年10月9日出院，術後須
    休養3個月併專人照顧1個月，有東元醫院上開函文及診斷證
    明書在卷可稽，堪認自108年10月1日至同年月9日之住院期
    間及出院後之1個月期間，計39日（即9日＋30日）有專人全
    日照顧之必要，即增加看護費之生活上需要。另因原告自陳
    係由家人看護，且參東元醫院函覆因看護由病人自行聘僱，
    故無法提供收費標準等語，是原告主張以專業看護之行情每
    日2,200元費用計算，本院認為尚嫌過高，應以每日2,000元
    之看護費用為宜。準此，原告請求被告賠償39日之全日看護
    費用應以78,000元（計算式：2,000元×39日＝78,000元）為
    合理，可以准許，逾此金額之請求，即非可採。
　⒋精神慰撫金：
　　按不法侵害他人之人格權，被害人受有非財產上損害，請求
    加害人賠償相當金額之慰撫金時，法院對於慰撫金之量定，
    應斟酌實際加害情形、所造成之影響、被害人痛苦之程度、
    兩造之身分地位、經濟情形及其他各種狀況，以核定相當之
    數額（最高法院47年度台上字第1221號、51年度台上字第22
    3號判例意旨參照）。查原告因被告過失傷害行為而受有系
    爭傷害，須接受手術治療及嗣後之休養，造成身體上之疼痛
    及生活上之不便，堪認原告精神上受有一定程度之苦楚，其
    請求被告賠償非財產上之損害，洵屬有據。本院審酌原告於
    車禍當時為學生，於109年度時無財產，但有約12萬元薪資
    所得；被告為高中學歷，月薪約32,000元，109年度時之所
    得總額約33萬元，名下財產總額約1萬餘元，有2名幼子需扶
    養，身分為泰雅族原住民，因本件車禍另須支付系爭機車駕
    駛田馥華21萬元和解金等情，業據兩造陳明在卷，並經本院
    依職權查詢稅務電子閘門財產所得調件明細表附卷為參。再
    參以原告所受傷勢及其精神上痛苦之程度、被告之侵權行為
    態樣，及兩造之身分地位、經濟狀況等一切情狀，認原告請
    求被告給付非財產上之損害即精神慰撫金30萬元，尚屬過高
    ，應以6萬元為適當。
  ⒌從而，原告所受之損害合計為274,602元（計算式：醫療費用
    132,986元＋醫療用品費用3,616元＋看護費用78,000元＋精神
    慰撫金60,000元＝274,602元）。
　㈢末按給付無確定期限者，債務人於債權人得請求給付時，經
    其催告而未為給付，自受催告時起，負遲延責任。其經債權
    人起訴而送達訴狀，或依督促程序送達支付命令，或為其他
    相類之行為者，與催告有同一之效力；遲延之債務，以支付
    金錢為標的者，債權人得請求依法定利率計算之遲延利息；
    應付利息之債務，其利率未經約定，亦無法律可據者，週年
    利率為5%，民法第229條第2項、第233條第1項前段、第203
    條分別定有明文。原告對被告得請求之損害賠償，係未約定
    期限之給付，亦未約定遲延利率，是原告得請求自起訴狀繕
    本送達翌日即110年10月16日起至清償日止，按週年利率5%
    計算之遲延利息，即屬有據，至原告雖請求自起訴狀繕本送
    達「時」起算之遲延利息，逾上開範圍之部分，應屬無據。
四、綜上所述，原告依侵權行為之法律關係，請求被告給付原告
    274,602元，及自110年10月16日起至清償日止，按週年利率
    5%計算之利息，為有理由，應予准許；逾此範圍之請求，則
    無理由，應予駁回。
五、本件為適用簡易訴訟程序所為被告部分敗訴之判決，就被告
    敗訴部分，爰依民事訴訟法第389條第1項第3款之規定，依
    職權宣告假執行。原告就其勝訴部分陳明願供擔保請准宣告
    假執行，僅係促使法院之職權發動，無庸為准駁之諭知；又
    被告陳明願供擔保，聲請宣告免為假執行，核無不合，爰酌
    定相當金額准被告供擔保後得免為假執行。至原告其餘假執
    行之聲請，因該部分訴之駁回而失所依據，應併予駁回。
六、本件事證已臻明確，兩造其餘攻擊防禦方法及所提證據，經
    審酌後，認均與判決結果無影響，爰不一一論述，併此敘明
    。　
七、訴訟費用負擔之依據：民事訴訟法第79條。
中　　華　　民　　國　　111 　年　　4 　　月　　8 　　日
                  竹北簡易庭    法　官　彭淑苑
以上正本係照原本作成。
如對本判決上訴，須於判決送達後 20 日內向本院提出上訴狀。
如委任律師提起上訴者，應一併繳納上訴審裁判費。
中　　華　　民　　國　　111 　年　　4 　　月　　8 　　日
　　　　　　　　　              書記官  林琬茹
　　　　　　　　　
附表：　　　　　　　　　　　　　　　　
編號 項目 日期/時間 金額(新臺幣)  說明    原告請求  本院認定  1 醫療費用 108.10.08      600   129,216  (註1)　　  　 2 醫療費用 108.10.09  137,549   108.10.01至108.10.09住院期間，病房自付費用12,000元，應予扣除。 3 醫療費用　 108.11.11      390   　 4 醫療費用　 108.11.19      300   未據原告提出證明　 5 醫療費用　 108.11.23      590   　 6 醫療費用　 108.12.02      490   　 7 醫療費用　 108.12.13      710   　 8 醫療費用　 109.05.28    7,830     3,330  109.05.25至109.05.28住院期間，病房自付費用4,500元，應予扣除。　 9 醫療費用　 109.06.05      440       440  　 　 小計 　  148,899   132,986  　 10 醫療用品費 108.10.03      880       880  人工皮 11 醫療用品費 108.10.08    1,056     1,056  人工皮 12 醫療用品費 108.10.08    1,680     1,680  手腕夾板 　 小計 　    3,616     3,616  　 13 看護費用 39日(註2)   85,800    78,000  本院以2,000元/日計算。 14 精神慰撫金 　  300,000    60,000  　 　 總計 　  538,315   274,602  　 備註 註1：編號1至編號7之本院認定醫療費用，依東元醫院111年1月20日東秘總字第1110000072號函所載，原告於108.10.01至109.02.14期間在該院之醫療費用為141,216元。惟應扣除非必要之病房自付費用12,000元，故必要之醫療費用額為129,216元。 註2：編號13之看護日數，係依東元醫院108年10月9日診斷證明書醫囑欄所載須「專人照顧壹個月」，以30日計算，加計住院9日期間，共39日。